【裁判字號】    95,勞上,51
【裁判日期】    970916
【裁判案由】    給付資遣費
【裁判全文】
臺灣高等法院民事判決                  95年度勞上字第51號
    上  訴  人  陳緯帆原名Ｈ.
                示）
    共      同
    訴訟代理人  洪三財律師
    被上訴人    煒盛廢水處理股份有限公司
    法定代理人  宙○○
    訴訟代理人  顏光嵐律師
                阮詠芳律師
    複代理人    陳志偉律師
                Ｘ○○
上列當事人間請求給付資遣費事件，上訴人對於中華民國95年6
月27日臺灣臺北地方法院95年度勞訴字第26號第一審判決提起上
訴，經本院於97年9月2日言詞辯論終結，判決如下：
    主  文
上訴駁回。
第二審訴訟費用由上訴人負擔。
    事  實
甲、上訴人方面：
一、聲明：(一)原判決廢棄。(二)被上訴人應給付上訴人各如原判決
    附表二所示金額及自民國94年10月1日起至清償日止，按年
    息百分之五計算之利息。(三)請准供擔保宣告假執行。
二、陳述：除與原判決記載相同者外，補稱略以：
  (一)被上訴人因承攬台北市政府工務局衛生下水道工程處（下稱
    衛工處）「淡水河系污水下水道系統委託代操作維護工作」
    （八里污水廠，下稱系爭工程）期滿而業務緊縮，無適當工
    作可供安置上訴人，參諸系爭工程之前一期承攬人水美公司
    於承攬期滿後，曾發給資遺費，依勞動基準法第11條之立法
    精神及誠實信用原則，被上訴人亦應發放資遣費予上訴人。
  (二)被上訴人於94年9月20日已表示要上訴人辦理離職，惟因預
    算不足，僅能給付每人半個月之離職金，顯已為資遣之意思
    表示。且兩造間並無得予調動之特約，被上訴人自不得任意
    調動上訴人，其要求上訴人填寫工作意願調查表，載明「未
    提送意願調查表者，視同願意」，顯強迫上訴人接受調職。
  (三)在上開意願調查表之新調動地點中，台北縣八里蛋形消化槽
    部分，與上訴人原先之工作內容、性質及技能截然不同；迪
    化污水處理廠部分，被上訴人尚未能承攬該工程；就新加坡
    與大陸而言，與原工作地顯相距甚遠；就調往達闊環境工程
    有限公司（下稱「達闊公司」）而言，雇主已生改變，顯違
    反相關勞動法令，上訴人自得依勞動基準法第14條第1項第6
    款規定終止勞動契約，並請求給付資遣費。
  (四)被上訴人剝奪上訴人之特別休假、違法將上訴人之勞、健保
    高薪低保、且未依規定提繳退休金，已違反勞動契約或勞工
    法令，致有損害上訴人權益之虞，上訴人既以94年9月27日
    存證信函表明依勞動基準法第14條第1項第6款終止勞動契約
    ，自已包含應休假而未休假、高薪低保及未提繳退休金情事
    在內，縱認該等情形不含在上開存證信函終止事由內，上訴
    人亦已於94年9月15日、10月3日、95年12月20日為終止勞動
    契約之意思表示。
  (五)上訴人卯○○於94年9月27日所寄發之存證信函，已表明其
    受其餘上訴人之委任代為終止與被上訴人之勞動契約，上訴
    人自得請求被上訴人給付資遣費。
  (六)上訴人Ｍ○○、申○○、午○○、Ｅ○○、玄○○、宇○○
    、辰○○、Ｃ○○、Ｙ○○、Ｖ○○、寅○○、葉士銘、甲
    ○○、Ｗ○○、子○○、Ｕ○○、庚○○、Ｒ○○等18人（
    下稱Ｍ○○等18人）前已委託卯○○寄發上開存證信函終止
    與被上訴人間之勞動契約，其等於同年9月30日之後，為取
    得離職證明書，始應被上訴人之要求，分別簽署離職書，乃
    非自願，當不妨害其等請求資遣費之權利。
  (七)被上訴人於94年10月3日公告之調職命令，係於上訴人終止
    勞動契約後所為，自屬無效。被上訴人據以主張上訴人曠職
    予以解僱，顯非合法。
  (八)又被上訴人於94年10月3日公告系爭調職命令，要求上訴人
    等於3日內到職履新，縱認兩造間之勞動契約未於94年9月30
    日終止，上訴人自94年10月6日以後未到職，不得請求被上
    訴人給付薪資，惟上訴人仍得請求被上訴人給付94年10月1
    日至6日間之薪資，被上訴人迄未給付，上訴人亦得依勞動
    基準法第14條第1項第5款終止勞動契約。
  (九)上訴人於94年10月3日向台北縣政府勞工局申請勞資爭議調
    解，迄至同年11月25日調解程序始告結束，則被上訴人於勞
    資爭議期間內10月18日終止勞動契約，違反勞資爭議處理法
    第7條之規定，乃屬無效。而上訴人另於95年12月20日當庭
    向被上訴人為終止勞動契約之意思表示；並以97年7月16日
    民事準備書狀之送達，再度做為終止勞動契約之通知，依法
    被上訴人自應給付資遣費。
  (十)被上訴人從未對上訴人Ｊ○○、卯○○、子○○及戊○○合
    法終止勞動契約。
  (十一)上訴人係經台北縣政府勞工局協調，始受僱於系爭工程下一
    期得標廠商上水股份有限公司（下稱上水公司），並無汲汲
    爭取工作機會之情事。何況上訴人至何處工作，與本件勞資
    爭議無關。
三、證據：除援用原審提出者外，補提勞健保比對表、員工資料
    表、存證信函、臺北縣政府處理勞資爭議協調暨調解會議紀
    錄、勞工保險局函中央健康保險局函、臺灣臺中地方法院95
    年度勞訴字第56號民事判決、勞務採購契約範本、工程採購
    契約範本、招標公告、勞務標單、臺北市政府工務局衛生下
    水道工程處詳細表、共同投標協議書、八里蛋形消化槽93年
    7月至96年6月每月駐派人計價名單、工作證明書、臺灣高等
    法院89年度勞上易字第4號、89年度勞上易字第35號民事判
    決、最高法院92年度台上字第1779號民事判決、照片、離職
    證明書，並聲請訊問證人Ｌ○○、癸○○及向勞工保險局、
    中央健康保險局函查上訴人投保資料、向臺北市工局衛生下
    水道管理處函查八里廠蛋形消化槽工程、淡水河系污水下水
    道系統工程之承攬相關資料、向臺北縣政府函查林口污水下
    水道系統工程之承攬相關資料。
乙、被上訴人方面：
一、聲明：(一)上訴駁回。(二)如受不利判決，請准供擔保宣告免為
    假執行。
二、陳述：除與原判決記載相同者外，補稱略以：
  (一)工作意願調查表內非但就上訴人等之學歷、科系、相關證照
    等詳為調查，更就其未來希望之待遇載明「可填寫於調查表
    中或親自找廠長商議」等語，僅具參考與徵詢性質，並非被
    上訴人調動上訴人職務與工作地點所為之意思表示，亦非正
    式之調職命令。上訴人卯○○於調職命令尚未發布前，以上
    述工作意願調查表違反勞動契約或勞動法令為由，主張依勞
    動基準法第14條第1項第6款終止兩造間之勞動契約，並非合
    法，不生終止效力。
  (二)八里污水廠之蛋形消化槽為被上訴人業已得標之工程，於93
    年7月17日開工，94年9月間仍持續進行中，嗣於同年12月15
    日方因工程辦理變更設計而停工，此非被上訴人於94年9月
    30日對上訴人發布調職命令時所得預見；而迪化污水處理廠
    部分確為被上訴人積極尋求得標之工程；另達闊公司乃被上
    訴人之合作廠商，亟需擴編人員前往新加坡與大陸地區工作
    。是系爭工作意願調查表所列工作機會，均屬可能。
  (三)被上訴人基於企業經營必要，對於上訴人等所為之職務調動
    ，洵屬正當，並無濫用權利，亦無違反誠信原則、勞動契約
    或勞動法令。且被上訴人所發布調職命令，並未涉及雇主變
    更；被上訴人所調派之工作均為污水處理之相關工作，上訴
    人均屬適任。
  (四)被上訴人對上訴人戊○○、子○○以外之其餘50名上訴人係
    於94年10月7日、18日以存證信函方式終止雙方間之勞動契
    約，對子○○則係單獨於94年10月7日以存證信函終止勞動
    契約，對戊○○則於94年11月25日第2次調解時為終止意思
    表示，至卯○○部分，存證信函雖經退回，於97年7月16日
    當庭再為終止之意思表示。又被上訴人寄發前揭存證信函前
    ，上訴人Ｍ○○、申○○、Ｙ○○、葉士銘業於94年9月30
    日辦理離職；上訴人Ｅ○○、玄○○、Ｖ○○、子○○、庚
    ○○、宇○○於94年9月30日以另謀高就為由離職；上訴人
    辰○○、Ｃ○○、Ｗ○○於94年10月1日以另謀高就為由離
    職；上訴人Ｕ○○於94年10月3日辦理離職；上訴人Ｒ○○
    、午○○於94年10月3日以另謀高就為由辭職；上訴人林婉
    真、甲○○於94年10月5日離職，而上訴人Ｇ○○則於94年9
    月30日以合約到期為由辦理離職。至臺北縣政府勞工局所核
    發之「非自願離職證明書」，僅係於兩造勞資爭議調解不成
    時依就業服務法所開立之文件，並未就勞工之離職原因為任
    何實質認定。
  (五)依行政院勞工委員會77年11月29日（77）台勞資三字第2720
    1號函釋：「資方非因該勞資爭議事件，而係另有法令上之
    正當理由或勞方確有違反法令構成終止契約情事為由而終止
    勞動契約，於法並無不合」等語，被上訴人係以上訴人曠職
    為由終止勞動契約，與上訴人所執終止契約之事由不同，上
    訴人援引勞資爭議處理法第7條規定，主張被上訴人終止兩
    造契約之意思表示為無效，並無理由。
  (六)上訴人於本院所提被上訴人侵害渠等之特別休假、高薪低保
    及未依規定提繳退休金等情，並非實在；其以被上訴人未付
    薪資為由主張終止契約，亦屬無據。又上訴人於原審言詞辯
    論終結前，全未提及上情，遲至二審始行提出，乃逾時提出
    新攻擊或防禦方法，亦未釋明其得提出之理由，應予駁回。
三、證據：除援用原審提出者外，補提衛工處函、八里污水處理
    廠業務聯繫單、勞工退休金制度選擇意願徵詢表、上訴人之
    學歷整理表、臺北縣政府處理勞資爭議調解會議記錄、存證
    信函、行政院勞工委員會77年11月29日（77）台勞資三字第
    27201號函、勞資爭議協調申請書、工程採購合約、施工說
    明書、駐廠人數及資格表、系爭工程（第三期）第一標契約
    書、衛工處工程採購契約、臺北縣林口鄉○○○○道系統北
    區污水處理廠及周邊設施新建工程契約書、中興工程顧問股
    份有限公司函、上訴人於94年9月30日後之任職狀況表、員
    工離簽報單、存證信函回執、退回函件，並聲請訊問證人Ｏ
    ○、Ｑ○○、辛○○及向上水公司函查上訴人之任職資料、
    向勞工保險局函查上訴人之勞保加退保資料。
    理  由
一、上訴人主張：其等原受僱於被上訴人擔任系爭工程之機械設
    備操作職務，系爭工程於94年9月30日屆滿終止，被上訴人
    於終止前發給上訴人「工作意願調查表」，記載員工願意至
    煒盛、達闊公司者，工作地點可於蛋形消化槽、迪化污水處
    理廠、大陸地區、新加坡地區進行工作選擇等語，上開調查
    表已涉及兩造間所訂勞動契約工作內容變更，不符內政部於
    74 年間函釋調動5原則規定，且被上訴人剝奪上訴人之特別
    休假，違法將上訴人之勞、健保高薪低保，又未依規定提繳
    退休金，且迄未給付其等10月1日至6日之薪資，均已違反勞
    動契約或勞工法令，其等已委任上訴人卯○○於94年9月27
    日出存證信函通知被上訴人終止兩造間之僱傭契約，並請求
    被上訴人給付資遣費。縱認兩造間之勞動契約未於94年9月
    30日終止，其等亦已於95年9月15日以後多次為終止之意思
    表示，爰依勞動基準法第14條第4項、第17條規定，聲明請
    求被上訴人給付如原判決附表二所示資遣費及自94年10月1
    日起至清償日止按年息百分之五計算之遲延利息。
二、被上訴人則以：兩造間所訂立之勞動契約，無不得調動特約
    約定，被上訴人承攬系爭工程期滿日，為上訴人等就職之初
    即已知悉明白，被上訴人基於企業經營之必要而對於上訴人
    等之職務為調動，並無濫用權利，亦無違反誠信原則、勞動
    契約或勞動法令。又系爭工作意願調查表，僅具參考及徵詢
    性質，並非正式之調職命令，上訴人等於調職命令尚未發布
    前，即主張依勞動基準法第14條第1項第6款終止兩造間之勞
    動契約，並非合法；而上訴人卯○○所寄存證信函未表明代
    理何人終止契約，是其餘上訴人等並未合法終止兩造間之勞
    動契約。另被上訴人於94年9月30日對上訴人發布調職命令
    ，通知上訴人於函到3日後報到履新，否則契約終止，惟上
    訴人等均未報到，是兩造間勞動契約終止，被上訴人無給付
    薪資或資遣費之義務。至上訴人稱被上訴人侵害渠等之特別
    休假、高薪低保及未依規定提繳退休金等情，則非實在等語
    答辯。
三、不爭執事項：
  (一)被上訴人自92年4月1日起，承攬衛工處系爭工程，至94年9
    月30日期滿。
  (二)被上訴人僱用上訴人於系爭工程擔任污水下水道操作維護工
    作，因就下一期工程未能得標，乃於94年9月30日系爭工程
    承攬期滿前，發給上訴人工作意願調查表，並於10月3日發
    佈94年9月30日作成之調動命令，上訴人並未到職履新。
  (三)上訴人卯○○於94年9月27日寄發存證信函予被上訴人，表
    示依勞動基準法第14條第1項第6款規定終止勞動契約，請求
    給付資遣費。
  (四)上訴人於94年10月3日向台北縣勞工局申請勞資爭議調解，
    至同年11月25日始調解結束。
  (五)上訴人如得請求資遣費，其金額計算如原判決附表所示。
四、上訴人主張因被上訴人違反調動原則，剝奪其等之特別休假
    ，違法將上訴人之勞、健保高薪低保，又未依規定提繳退休
    金，復拒給付94年10月1日至6日之薪資，已違反勞動契約或
    勞工法令，其等依法終止兩造間之僱傭契約，然為被上訴人
    否認之，並稱因上訴人曠職3日以上，兩造間之僱傭契約係
    由其終止等語，故本件爭點厥為：(一)上訴人於94年9月27日所
    為終止勞動契約之意思表示，是否有據？(二)被上訴人於同年
    10月7日、17日或11月日所為終止兩造間勞動契約是否有效
    ？(三)被上訴人是否曾同意資遣上訴人？(四)上訴人以被上訴人
    侵害其特別休假，勞、健保高薪低保、未依規定提繳退休金
    及未給付6日薪資，終止勞動契約，是否有理？茲分述如下
    ：
  (一)上訴人於94年9月27日所為終止勞動契約之意思表示，是否
    有據？
  1.上訴人主張被上訴人違反調動原則一節，係以被上訴人於94
    年9月間發給「工作意願調查表」涉及工作內容改變，違反
    內政部74年間函釋之調職5原則，並以被上訴人10月3日公布
    之調職命令及兩造於同年10月24日在台北縣政府勞資爭議調
    解會議時，被上訴人猶未安排勞方後續明確工作地點，致其
    等無從知悉未來工作地點、工作項目、勞動條件為由。然查
    上訴人對被上訴人承攬系爭工程將於94年9月30日到期，於
    事先即已瞭解，屆期被上訴人須安排新工作，亦為上訴人所
    不爭，則被上訴人於系爭工程期滿時，調動上訴人工作，應
    有正當理由。而上開調查表第3項已載明為問卷調查，且其
    內容係請員工表達是否願意至煒盛、達闊公司、希望待遇，
    並請將調查表於9月22日送出，未提送者視同願意，並於備
    註欄記載員工願意至煒盛、達闊公司工作者，原於八里廠工
    作年資照算、工作地點可於蛋形消化槽、迪化污水廠、大陸
    地區、新加坡地區進行工作選擇等語（見調解卷第12頁），
    核屬徵詢之意，雖有「未提送者視同願意」之擬制條款，應
    係用以避免勞工遲未表示意見時，調動作業恐生困難，並無
    對上訴人表示其等調任之新工作，難認系爭調查表為調動命
    令，上訴人卯○○於94年9月27日寄發存證信函予被上訴人
    ，內容略以：系爭工程於94年9月30日即將到期，被上訴人
    無預告資遣費且無協商共識，並引用行政院勞工委員會88年
    2月10日函釋工作內容改變涉及勞動契約之改變，因此聲明
    依勞動基準法第14條第1項第6款規定，於94年9月30日終止
    勞動契約等語（見調解卷第14、15頁），顯係於被上訴人尚
    未發表調職命令前，即認被上訴人應為資遣，姑不論其是否
    代表全體上訴人而為，該終止契約乃屬無據。
  2.被上訴人於94年10月3日公告系爭調職命令，上訴人雖稱系
    爭調職命令未載明調任之職稱、工作內容、薪資及其他勞動
    條件，依法應屬無效，且調動地點中八里蛋形消化槽已僱用
    足額員工，又因變更設計即將停工，而林口污水處理廠則尚
    在興建中，且已僱用足額員工，並將工程發包委外，足以證
    明被上訴人無法提供上訴人性質相同之工作云云，然查：
  (1)被上訴人承攬系爭工程係有期間限制，為上訴人所明知，被
    上訴人於期限屆滿，當調動上訴人至系爭工程以外之工作場
    所從事勞務之工作，如前述，則其調動自有正當理由，並未
    違反兩造間之勞動契約本旨。
  (2)被上訴人94年10月3日所公告之調職命令，將上訴人等員工
    分派如下工作：
  配合八里廠移交及善後工作人員：查系爭工程期限屆至後，
    配置上訴人臧振來等15人在現場協助、配合辦理驗收及移交
    等相關繁複事宜及善後工作，應屬合理。
  第二污水處理廠（八里廠）蛋形消化槽部份：上訴人雖稱：
    被上訴人係承攬第二污水處理廠（八里廠）蛋形消化槽之「
    設施整修及功能試車工程』，工程範圍則為『執行本處八里
    污水處理蛋形消化槽及能源回收系統之功能試車，與改善本
    系統未盡完善處或經現場校核後須進行修繕或更新之設施，
    其內容計有機械、電氣、儀控、建築、結構、消防、雜項設
    施及新增電配合工作等」，顯與被上訴人所承攬系爭工程為
    「污水下水道系統委託代操作維護工作」之性質不同，非上
    訴人之學歷、技術所可勝任云云，惟雇主承攬之工作不可能
    始終相同，倘須侷限工作內容一致方可調動員工，恐為強雇
    主所難，且果真非員工所能勝任之工作，衡情，雇主又豈敢
    甘冒影響工作品質違反承攬契約或易生勞災補償之險強令不
    諳技術之員工施作，故所謂員工所能勝任之工作，應係憑其
    基本專業技能，雇主再施予訓練即可從事之工作亦屬之。依
    上開調職命令，計有上訴人Ｊ○○、Ｎ○○、丁○○、黃○
    ○、亥○○、丑○○、宇○○、Ｄ○○、Ｃ○○、Ｙ○○、
    Ｐ○○、丙○○、未○○、Ｗ○○、Ｕ○○、Ｋ○○、Ｒ○
    ○、Ｆ○○18人調至該處工作，其等均為電子工程科、電機
    科、機械科、資處科、汽車修理科、鑄造科、電子設備修護
    科等科系畢業，此有被上訴人所提上訴人學歷整理表可稽（
    本院卷2第130頁以黃色螢光筆標明者），此外，據證人即被
    上訴人八里蛋形消化槽工程專案經理Ｑ○○證稱：蛋形消化
    槽工程是閒置了10年的工程，我們從事設備的整修及後續功
    能運轉的工作。94年9月30日工程大致完成，進入清水試車
    階段，當時確實需要電器、機械及工科、管線方面人員，因
    上訴人未任職，另外徵人，其餘工作委外發包。而試車階段
    是三班制，以上訴人原來的工作經驗是足以勝任，新舊工作
    流程不同，但操作方式基本是相同，衛工處提供16名操作人
    員之費用，需大專學歷，其餘由被上訴人自行聘僱人員不需
    大專學歷會派人教導等語（本院卷3第19-20頁），殊難遽謂
    調動後之工作必非上訴人所能勝任，且上訴人所主張已僱用
    足額員工一節，亦不足採。另上訴人主張系爭蛋形消化槽仍
    在停工中，並無工作可提供上訴人云云，然該項工程係嗣後
    進行部分變更設計，修正契約總價，於內政部營建署函覆同
    意辦理變更及完成相關程序前，衛工處乃准予自94年12月15
    日起停工，此有衛工處94年12月23日北市工衛八里字第
    09433980100號函可稽（本院卷1第45頁），故於被上訴人對
    上訴人發布調職命令時，尚處於正常運作狀態，則被上訴人
    稱非其調動當時所得預見一節，應屬可採，上訴人執此質疑
    早經公布之調動命令，尚有未洽。
  林口污水處理廠（八里鄉○道○段）部份：
    上訴人亦質疑被上訴人公告將部分員工調往林口污水處理廠
    （八里鄉○道○段）時，該廠尚在興建中，無從提供上訴人
    性質相同之工作云云，被上訴人則稱相關操作人員本即應於
    興建完成前，先行進廠待命，進行如單體設備採購、安裝等
    相關前置作業並熟悉工作環境，而於等待正式進行操作維護
    之期間，被上訴人仍將照常給付薪資等語，則被上訴人既未
    表示其於待命期間，拒付薪資，上訴人卻自始拒絕給付勞務
    ，實難認係被上訴人違約。此外，被上訴人係承攬林口污水
    處理廠之機械、儀電工程施工及代操作，於新建工程初期，
    需先派遣工程人員配合土建，辦理機電設備放樣及基礎螺栓
    預埋等工作；待土建結構體完成後，再進行機電設備安裝，
    此有中興工程顧問股份有限公司95年10月25日環二字第
    09524957號函文可憑（本院卷2第32頁），而上訴人方面受
    調動至林口污水處理廠（八里鄉○道○段）者，計有陳緯帆
    、Ｂ○○、Ａ○○、卯○○、謝天峻、天○○、Ｇ○○、巳
    ○○、酉○○、Ｔ○○、乙○○、辰○○、戌○○、己○○
    、地○○、壬○○及Ｉ○○等17人，渠等均為機械科、環工
    科、電機工程科、電子科、模具科、資料科、汽車修理科、
    板金科、自動控制科等科系畢業，此有上訴人學歷整理表可
    稽（本院卷2第130頁以橘色螢光筆標明者），而原八里污水
    處理廠代操作工程，於合約內即明定需具備一定污水處理廠
    操作經驗，方得僱用，此有駐廠人數及資格表可稽（本院卷
    3第56頁），堪認調動後之工作性質應無難以勝任情事。至
    上訴人所稱被上訴人於施工期間無法向業主領取代操作費用
    ，不可能付其薪資，惟被上訴人既未執此預言拒付薪資，上
    訴人自行臆測之詞，自不足採。
  被上訴人公司辦公室工作人員部份：
    上訴人Ｓ○○係受調派為被上訴人公司辦公室工作人員，從
    事資料處理等相關工作依其資訊管理科畢業（本院卷2第130
    頁以藍色螢光筆標明者），堪認應可勝任。
  (3)上訴人中，部份為繼續留在原台北縣八里鄉之八里污水廠配
    合協助辦理驗收及移交等繁複事宜及善後工作外，部分調派
    至第二污水處理廠蛋形消化槽或林口污水處理廠工作，前者
    位於八里污水處理廠附近約100公尺處；後者距八里污水處
    理廠約5至10分鐘車程，Ｓ○○則係調動回被上訴人設在台
    北市○○○路之辦公室，何況被上訴人已當庭表示如有必要
    ，願核實補償交通津貼，故就調動地點而言，依一般通念，
    尚不構成相距過遠之不利益。
  (4)另被上訴人主張八里污水處理廠之移交工作、第二污水處理
    廠（八里廠）蛋形消化槽工程、林口污水處理廠（八里鄉○
    道○段）工程，均為被上訴人自行標得之工程，僅就上開蛋
    形消化槽及能源回收系統設施整修及功能試車工程」一部分
    分包予達闊環境工程有限公司承作，業據其提出工程採購合
    約為證（本院卷3第40-45頁），此為上訴人所不爭執，縱其
    他繼續留任被上訴人公司之員工，嗣後或有改任達闊公司者
    ，然仍不足以遽認被上訴人之調職命令所列工作必然涉及雇
    主變更情事。
  (5)被上訴人上開調動命令，固僅記載調動地點，命上訴人於3
    日內前往報到，惟八里污水廠部分既已明載係系爭工程移交
    及善後工作，上開蛋形消化槽部份，被上訴人又係承攬設施
    整修及功能試車工程，而Ｓ○○則調為被上訴人公司辦公室
    工作人員，則上訴人就其變動之工作內容，應非全然無法預
    測，至林口污水處理廠部分既屬待命階段，亦難以具體說明
    派任之工作，上訴人雖稱被上訴人從未表示待命期間，薪水
    照付，並以參與調解之台北縣政府勞工局課長癸○○證詞為
    證（本院卷3第16頁），然上訴人如繼續擔任被上訴人所屬
    員工，同意依照被上訴人指示提供勞務，縱實際尚無工作，
    被上訴人依約就應照常給付薪資，並具體說明其工作內容，
    實無重申薪資照付之必要，而上訴人拒不依被上訴人之調職
    命令到職履新，一味要求資遣，甚多上訴人更隨即轉往系爭
    工程之接續承攬人上水公司工作，有上訴人勞保投保資料可
    證（本院卷4第185-237頁、卷5第57頁），嗣後卻質疑被上
    訴人之調動命令內容及未主動表示待命期間，薪水照付，有
    違情理。
  (6)從而，被上訴人上開調動行為確係基於企業經營上所必須，
    有其正當性及必要性，新工作又為上訴人技術體能所能勝任
    ，其他條件復未超過依一般社會通念所得忍受之不利益程度
    ，難認有何濫用權利，違反勞動契約之本旨，為維護事業營
    運及管理，並本於勞資合作精神，勞工應不得拒絕，上訴人
    指稱被上訴人違反調動原則，執此終止兩造勞動契約，殊屬
    無據。至上訴人指稱被上訴人因承攬系爭工程期滿而業務緊
    縮，依誠實信用原則，被上訴人應依法資遣上訴人云云，為
    被上訴人否認之，且依勞動基準法規定，業務緊縮乃雇主方
    面得援引資遣勞工之法定事由，尚非勞工得據為要求雇主應
    予以資遣，上訴人此部分主張自非可採。
  (二)被上訴人於同年10月7日、18日或11月日所為終止兩造間勞
    動契約是否有效？
    被上訴人雖主張上訴人均未依上開調動命令報到就職，曠職
    達3日以上，故其於94年10月7日、18日對戊○○、子○○以
    外之其餘50名上訴人寄發存證信函終止雙方勞動契約，另就
    子○○係單獨於94年10月7日以存證信函終止勞動契約，而
    戊○○部分則係於94年11月1日上訴人中之51人（不包括庚
    ○○）第二次申請調解時始列於調解名冊中，而被上訴人於
    該第二次調解會議已表明對上訴人終止契約，且被上訴人於
    96年3月21日所呈之答辯狀亦敘明云云，並提出存證信函為
    證（原審卷第24-42頁、本院卷2第189-197頁），惟按「勞
    資爭議在調解或仲裁期間，資方不得因該勞資爭議事件而歇
    業、停工、終止勞動契約或為其他不利於勞工之行為」，勞
    資爭議處理法第7條定有明文。上訴人以被上訴人於承攬期
    滿未適當安排工作或資遣為由，於94年10月3日向勞工局申
    請勞資爭議調解，至94年11月25日始調解結束，此有勞資爭
    議調解之會議記錄在卷可稽（本院卷1第21頁、卷2第155-15
    6頁），復為兩造所不爭執，而被上訴人所執終止契約之事
    由，正係上訴人不服從其調動命令報到就職，實屬同一爭議
    事由，則被上訴人於調解期間94年10月7日、18日縱或11月1
    日以存證信函表示終止勞動契約，依前開規定應屬無效。至
    被上訴人於96年3月21日答辯狀再為終止契約之表示，則已
    逾勞動基準法第12條第2項所定30日之除斥期間，亦不生效
    力。
  (三)被上訴人是否曾同意資遣上訴人？
    上訴人另主張被上訴人於94年6月間未得標而無法繼續承攬
    系爭工程後，曾著手計算上訴人之資遣費，上訴狀附表所示
    資遣費即被上訴人當時指示上訴人Ｎ○○計算而來，嗣於94
    年9月20日派代表出面與上訴人協調時，亦曾表示要上訴人
    辦理離職，惟因預算不夠，只能給付每人半個月之離職金，
    故被上訴人顯已為資遣之意思表示云云，被上訴人則否認為
    資遣表示，辯稱其係謂上訴人倘有不接受調派而欲自請離職
    者，願給付半個月之「補助金」等語，據證人即代表被上訴
    人與上訴人協商者Ｏ○證稱：94年9月20日協調時，上訴人
    要求遣散費，其表示公司沒有縮編或遣散，依法不能遣散員
    工，有員工表示不願繼續在被上訴人公司工作，希望有些補
    償，其表示會向董事會提議，對於不願繼續上班的人是否給
    予半個月薪資，並發出員工意願調查表，調查員工繼續工作
    意願，後來其希望大家再談，上訴人表示要訴訟等語，證人
    即村長Ｌ○○則證稱：協調會中，上訴人表示過去沒有得標
    的公司會照發遣散費，要求被上訴人也發遣散費，被上訴人
    不願意，上訴人嫌新工作的地點太遠，被上訴人說不然給半
    個月薪水，但員工不願意，不知道半個月薪水是什麼性質等
    語（本院卷3第17-18頁），則依證人所言協調過程，顯然被
    上訴人僅係討論上訴人如不願繼續留任時以何方式補貼，並
    非同意上訴人關於資遣、給付資遣費之要求。
  (四)上訴人以被上訴人侵害其特別休假，勞、健保高薪低保、未
    依規定提繳退休金及未給付6日薪資，終止勞動契約，是否
    有理？
    上訴人主張被上訴人於94年6月14日公告通知上訴人應於同
    年9月30日前休完當年度特別休假，否則自動歸零，侵害其
    特別休假，於94年9月前均將上訴人之勞工保險、全民健康
    保險高薪低保及未依規定提繳退休金，其等所發94年9月27
    日存證信函，表明依勞動基準法第14條第1項第6款終止勞動
    契約，已包括上開被上訴人違約或違反法令情形，且上訴人
    嗣於95年9月15日後亦曾陸續再為終止之表示，經查：
  1.卯○○於94年9月27日所寄終止勞動契約之存證信函，已具
    體指明係就工作內容改變涉及勞動契約之改變，被上訴人無
    預告資遣費且無協商共識，以此依勞動基準法第14條第1項
    第6款規定終止勞動契約（見調解卷第14、15頁），再參諸
    其後於10、11月間勞資爭議協議中，均僅爭論承攬期滿之資
    遣及工作調派，自不能僅以其爰引勞動基準法第14條第1項
    第6款規定，即可遽認所謂侵害其特別休假、勞、健保高薪
    低保、未依規定提繳退休金等均涵蓋在存證信函終止事由，
    故上訴人主張此部分主張不足採。
  2.按雇主違反勞動契約或勞工法令，致有損害勞工權益之虞者
    ，勞工得自知悉其情形之日起，三十日內不經預告終止契約
    ，勞動基準法第14條第1項、第2項定有明文。上訴人自承上
    揭情事均係於94年9月前發生，則上訴人於95年9月15日準備
    書狀中始主張終止契約，顯逾三十日之法定終止契約期間。
    上訴人雖謂其於96年3月間收到主管機關告知調整保額及被
    上訴人因高薪低保受罰鍰處分之回函，始確定而「知悉」被
    上訴人違法高薪低保云云，並提出勞工保險局及中央健康保
    險局台北分局函為證（本院卷2第210-211頁），然據該二公
    函所載，上訴人卯○○於96年1月、95年12月即分別向該二
    局檢舉，且上訴人於95年9月15日準備書狀即主張被上訴人
    有高薪低保情事，故上訴人顯非96年3月始知其事，又所謂
    知悉，只須上訴人知情即足，非必被上訴人經認定受罰確定
    ，再依被上訴人陳稱有關上訴人之勞健保等人事處理，係由
    該八里污水處理廠之人事小姐即上訴人Ｎ○○確認勞工之投
    保薪資後，以業務聯繫單回報被上訴人，被上訴人即依照該
    人事小姐之回報處理，並提出被上訴人與八里污水處理廠之
    業務聯繫單為憑（本院卷2第64頁），上訴人雖予否認，然
    其既未能證明係在95年9月15日以前三十日內始行知悉，自
    難為有利之認定。
  3.上訴人主張被上訴人於94年10月3日公告系爭調職命令，要
    求上訴人等於3日內到職，上訴人得請求被上訴人給付94年
    10月1日至6日間之薪資，被上訴人迄未給付，業於95年12月
    20日依勞動基準法第14條第1項第5款規定當庭向被上訴人為
    終止契約之表示，自得請求被上訴人給付資遣費云云，惟薪
    資乃提供勞務之對價，本件上訴人主張卯○○代表其等全體
    於94年9月27日表示兩造勞動契約於同年月30日終止，而10
    月1、2日適逢假日，被上訴人於10月3日公告調職命令，要
    求上訴人應於3日內報到，上訴人均置之不理，反而陸續赴
    他處工作，並要求被上訴人發給資遣費，足徵其自10月1日
    起即無為被上訴人服勞務之意思，豈能要求被上訴人應發給
    薪資，故其以此主張被上訴人違約，其得以終止契約，即為
    無據。
五、綜上所述，上訴人主張已依據勞動基準法第14條第1項第5款
    、第6款規定終止勞動契約，委不足採，故其本於同法第14
    條第4項、第17條規定，請求被上訴人給付如原判決附表二
    所示資遣費，為無理由。原審為上訴人敗訴判決，及駁回其
    假執行之聲請，並無不合。上訴意旨指摘原判決不當，求予
    廢棄改判，為無理由，應予駁回。
六、本件事證已明確，兩造其餘主張於判決結果不生影響，爰不
    一一論述，附此敘明。
七、據上論結，本件上訴為無理由。依民事訴訟法第449條第1項
    、第78條，判決如主文。
中  華    民    國     97     年     9    月    16    日
                  勞工法庭
                      審判長法  官 黃熙嫣
                            法  官 林玲玉
                            法  官 陳玉完
正本係照原本作成。
如不服本判決，應於收受送達後20日內向本院提出上訴書狀，其
未表明上訴理由者，應於提出上訴後20日內向本院補提理由書狀
（均須按他造當事人之人數附繕本）上訴時應提出委任律師或具
有律師資格之人之委任狀；委任有律師資格者，另應附具律師資
格證書及釋明委任人與受任人有民事訴訟法第466條之1第1項但
書或第2項（詳附註）所定關係之釋明文書影本。
中    華    民    國    97    年    9     月    19    日
                            書記官 鎖瑞嶺
附註：
民事訴訟法第466條之1（第1項、第2項）：
對於第二審判決上訴，上訴人應委任律師為訴訟代理人。但上訴
人或其他法定代理人具有律師資格者，不在此限。
上訴人之配偶、三親等內之血親、二親等內之姻親，或上訴人為
法人、中央或地方機關時，其所屬專任人員具有律師資格並經法
院認為適當者，亦得為第三審訴訟代理人。


司法院資訊處製作；財團法人民間司法改革基金會備份。
